【裁判字號】    97,婚,661
【裁判日期】    970926
【裁判案由】    離婚
【裁判全文】
臺灣臺中地方法院民事判決               97年度婚字第661號
原      告  乙○○
被      告  甲○○
上列當事人間請求離婚事件，本院於民國97年9月5日言詞辯論終
結，判決如下：
    主    文
准原告與被告離婚。
訴訟費用由被告負擔。
    事實及理由
一、原告主張：兩造於民國86年12月22日結婚，婚後由於被告違
    犯偽造文書、強盜等案件，自88年起多次入獄服刑迄今，因
    被告長期在監執行，無法照料家庭生活，顯有不能維持婚姻
    生活之重大事由，爰依民法第1052條第1項第3、10款及同條
    第2項規定訴請離婚。並聲明：如主文第1項所示。
二、被告則以：其因強盜罪被判刑10年9個月，判決已經確定，
    且已入監服刑7年多了，明年即可假釋出獄。又其在獄中習
    有一技之長，出獄後謀生沒有問題，不同意與原告離婚等語
    置辯。並聲明：原告之訴駁回。
三、得心證之理由：
（一）兩造於86年12月22日結婚，婚姻關係現仍存續之事實，業
      據原告提出戶籍謄本1份可證。又被告因違反偽造文書案
      件，曾於88年9月3日入監服刑，嗣因強盜罪，於91年2月5
      日入監執行，指揮書執畢日期101年11月2日，亦有臺灣高
      等法院被告前案紀錄表附卷可稽，且為被告所不爭執，堪
      認原告上開主張為真實。
（二）按民法第1052條第2項所稱「有前項以外之重大事由，難以
      維持婚姻者」，乃抽象的、概括的離婚事由，係民法親屬
      編於74年修正時，為因應實際需要，參酌各國立法例，導
      入破綻主義思想所增設。但其事由應由夫妻之一方負責者
      ，僅他方得請求離婚，是其所採者為消極破綻主義精神，
      而非積極破綻主義。關於是否為難以維持婚姻之重大事由
      ，其判斷標準為婚姻是否已生破綻而無回復之希望。而婚
      姻是否已生破綻而無回復之希望，則應依客觀的標準，即
      難以維持婚姻之事實，是否已達於倘處於同一境況，任何
      人均將喪失維持婚姻意欲之程度而定。至於同條但書所規
      定「難以維持婚姻之重大事由應由夫妻之一方負責者，僅
      他方得請求離婚」，乃因如肯定有責配偶之離婚請求，無
      異承認恣意離婚，破壞婚姻秩序，且有背於道義，尤其違
      反自己清白（cleanhands）之法理，有欠公允，同時亦與
      國民之法感情及倫理觀念不合，因而採消極破綻主義。然
      若夫妻雙方均為有責時，則應衡量比較雙方之有責程度，
      而許責任較輕之一方向應負主要責任之他方請求離婚，以
      符合公平。本院審酌兩造結婚後，被告即因違反偽造文書
      案件，於88年9月3日入監執行，嗣復因強盜案件，於91年
      2月5日入監執行迄今，期間長達7年，且指揮書執行完畢
      日期為101年11月2日，足證其確實長期無法照料家庭生活
      ，兩造婚姻關係名存而實亡，顯已逾越夫妻通常所能忍受
      之程度，嚴重妨礙家庭生活之美滿幸福，並致兩造間之婚
      姻發生嚴重破綻而無回復之希望，且任何人處於原告相同
      地位時，均難期待繼續維持婚姻之意欲。是衡之上情，堪
      信本件兩造間確有難以維持婚姻之重大事由存在，而無法
      繼續維繫彼此之婚姻生活，且該難以維持婚姻之重大事由
      ，係屬可歸責於被告之單方事由，從而原告據以主張依民
      法第1052條第2項規定訴請與被告離婚，為有理由，應予
      准許。
四、又離婚之訴為形成訴訟，其訴訟標的即離婚事由之存否，本
    件原告主張離婚之原因雖有民法第1052條第1項第3款、第10
    款被告犯不名譽之罪及同條第2項其他重大事由，惟其請求
    本院擇一為原告勝訴判決，則本院既已依民法第1052條第2
    項規定准予兩造離婚，則對於原告其他主張，自無再予審究
    之必要，附此敘明。
五、訴訟費用負擔之依據：民事訴訟法第78條。
中    華    民    國    97     年    9    月    26    日
                   家事法庭    法    官    許冰芬
以上正本係照原本作成。
如對本判決上訴，須於判決送達後二十日內向本院提出上訴書狀
（須附繕本）。
中    華    民    國    97     年    9    月    26    日
                               書 記 官    黃惠閔


司法院資訊處製作；財團法人民間司法改革基金會備份。
